臺灣新北地方法院刑事判決111年度審易字第1729號公  訴  人  臺灣新北地方檢察署檢察官被      告  沈全清
上列被告因詐欺案件，經檢察官提起公訴（111年度偵緝字第191
7號、第1918號、第1919號），被告於準備程序中就被訴事實為
有罪之陳述，經本院合議庭裁定改以簡式審判程序審理，判決如
下：
    主  文
沈全清幫助犯詐欺取財罪，處有期徒刑貳月，如易科罰金，以新
臺幣壹仟元折算壹日。
    事  實
一、沈全清可預見申辦行動電話門號程序簡便、無特殊限制，且
    將行動電話門號交付他人使用，依一般社會通念，可能作為
    不法財產犯罪行為工具，以躲避檢警機關查緝，竟仍基於縱
    使他人將行動電話門號用以從事詐欺取財之財產犯罪行為，
    亦不違反其本意之幫助詐欺之不確定故意，於不詳時、地，
    將向台灣大哥大股份有限公司申辦之門號0000000000號、00
    00000000號（下稱本案2門號）行動電話SIM卡，交與真實姓
    名年籍不詳、自稱「洪慶泉」之人。嗣「洪慶泉」及其所屬
    詐欺集團，於民國109年8月31日，以0000000000號門號向樂
    點股份有限公司（下稱樂點公司）申請GASH會員編號「ZZ00
    00000000」之註冊認證，並為下列犯行：㈠於109年9月15日
    某時，透過臉書帳號「陳萍萍」結識廖顯祐，佯稱：若欲見
    面從事援交，須依指示購買遊戲點數云云，致廖顯祐陷於錯
    誤，依指示於同年9月21日16時19分許，至OK便利商店台中
    大連店，購買價值新臺幣（下同）10,000元點數，並將點數
    序號、密碼告知詐騙集團某成員，該詐欺集團成員再將該點
    數儲值至上開GASH會員帳號。㈡於109年9月15日某時，透過
    交友軟體Cheers結識陳惟樵，並以暱稱「婷」與陳惟樵互加
    通訊軟體LINE好友，佯稱：若欲見面，須依指示購買遊戲點
    數云云，致陳惟樵陷於錯誤，於同年月18日18時55分許，依
    指示至統一超商台中逢廣門市，購買價值5,000元點數，並
    將點數序號、密碼告知詐騙集團某成員，該詐欺集團成員再
    將該點數儲值至上開GASH會員帳號。
二、自109年9月初起至同年11月底之間，先由該詐欺團某成員致
    電張楊桂蘭，佯稱：可幫忙代售塔位並節稅，惟因公司免稅
    額度不足，需先繳清節稅金額云云。嗣以0000000000號門號
    ，佯以鄭副理名義，致電張楊桂蘭佯稱：欲承接後續交易云
    云，致張楊桂蘭陷於錯誤，遂與詐欺集團某成員相約見面，
    且陸續交付款項共計650,000元。
二、證據：
  ㈠被告沈全清於本院準備程序及審理中之自白。
  ㈡告訴人廖顯祐、陳惟樵、張楊桂蘭於警詢時之指訴。
　㈢告訴人廖顯祐、陳惟樵提出之對話紀錄暨購買點數序號單各1
    份。
  ㈣樂點公司會員編號「ZZ0000000000」註冊資料、訂單查詢明
    細2份。
  ㈤本案2門號之臺灣大哥大股份有限公司預付卡申請書2份。
三、論罪科刑：　㈠按幫助犯之成立，主觀上以幫助之意思，對於正犯資以助力，而未參與實施犯罪之行為者而言。查被告提供本案2門號SIM卡與詐欺集團成員，作為詐欺取財聯繫工具使用，被告所實行者非屬詐欺取財之構成要件行為，且係基於幫助之不確定故意為之。又本件無證據證明被告對於具體犯罪人數及犯罪手段均可併予預見，尚難認被告有何幫助加重詐欺取財之故意，自無從成立刑法第339條之4第1項之加重詐欺取財罪之幫助犯。是核被告所為，係犯刑法第30條第1項前段、第339條第1項之幫助詐欺取財罪。　㈡被告基於幫助犯意，提供本案2門號SIM卡與「洪慶泉」及其所屬詐欺集團使用，僅為一幫助行為，而同時侵害告訴人廖顯祐、陳惟樵、張楊桂蘭之財產法益，係一行為觸犯數個幫助詐欺取財罪，為想像競合犯，依刑法第55條規定，應從一重之幫助詐欺取財罪處斷。　　㈢被告係以幫助之意思，參與詐欺構成要件以外之行為，應依刑法第30條第2項規定，依正犯之刑減輕之。　　㈣爰審酌被告提供本案2門號SIM卡與他人使用，致詐欺集團 用以作為詐欺取財犯罪工具，助長犯罪風氣，且造成執法人員難以追查該詐欺集團成員真實身分，增加被害人尋求救濟之困難，並擾亂金融交易往來秩序，所為應予非難，惟犯後終能坦承犯行，態度尚可，然迄未與告訴人等達成和解或賠償損害，兼衡被告個人戶籍資料查詢結果註記高中畢業之教育程度、於警詢中自陳勉持之家庭經濟狀況、犯罪之手段、被害人人數、受騙金額等一切情狀，量處如主文所示之刑，並諭知易科罰金之折算標準。
四、按犯罪所得，屬於犯罪行為人者，沒收之，刑法第38條之1第1項前段定有明文。查本案並無證據足認被告提供本案2門號SIM卡，獲有任何報酬或利益，是基於有疑利於被告原則，難認被告有何犯罪所得，自不生犯罪所得應予沒收之問題。據上論斷，應依刑事訴訟法第273條之1第1項、第299條第1項前段，判決如主文。本案經檢察官范孟珊偵查起訴，由檢察官宋有容到庭執行職務。中　　華　　民　　國　　111 　年　　11　　月　　28　　日                  刑事第二十三庭  法  官  龔書安上列正本證明與原本無異。如不服本判決，應於判決送達後20日內敘明上訴理由，向本院提出上訴狀（應附繕本），上訴於臺灣高等法院。其未敘述上訴理由者，應於上訴期間屆滿後20日內向本院補提理由書「切勿逕送上級法院」。                                  書記官  石秉弘中　　華　　民　　國　　111 　年　　11　　月　　29　　日附錄本案論罪科刑法條全文：中華民國刑法第30條幫助他人實行犯罪行為者，為幫助犯。雖他人不知幫助之情者，亦同。幫助犯之處罰，得按正犯之刑減輕之。　中華民國刑法第339條意圖為自己或第三人不法之所有，以詐術使人將本人或第三人之物交付者，處5年以下有期徒刑、拘役或科或併科50萬元以下罰金。以前項方法得財產上不法之利益或使第三人得之者，亦同。前二項之未遂犯罰之。